【裁判字號】    99,訴,347
【裁判日期】    990408
【裁判案由】    毒品危害防制條例
【裁判全文】
臺灣高雄地方法院刑事判決               99年度訴字第347號
公  訴  人  臺灣高雄地方法院檢察署檢察官
被      告  甲○○
選任辯護人  賴柏宏律師
            吳麗珠律師
            鄭國安律師
上列被告因毒品危害防制條例案件，經檢察官提起公訴（98年度
偵字第33635號），本院判決如下：
    主  文
甲○○共同意圖販賣而持有第一級毒品，處有期徒刑伍年陸月。
扣案如附表編號一、二所示之物（不含夾鍊包裝袋），均沒收銷
燬之，如附表編號一、二所示之夾鍊包裝袋拾陸個、附表編號三
所示之行動電話壹支（含SIM 卡壹張），均沒收。
    事  實
一、甲○○明知海洛因及甲基安非他命，分別為毒品危害防制條
    例第2 條第2 項第1 款、第2 款所明文列管之第一級毒品及
    第二級毒品，未經許可不得非法持有、販賣，竟與方照明（
    另為警追緝中，尚無證據證明有販入行為）共同基於意圖販
    賣而持有第一級毒品海洛因、第二級毒品甲基安非他命之犯
    意聯絡，於民國98年11月7 日上午11時許，在方照明位於高
    雄縣湖內鄉○○街134 號4 樓之1 住處，先由方照明將其所
    有如附表編號三所示門號0000000000號行動電話1 支（含SI
    M 卡1 張）、附表編號一、二所示海洛因4 包及甲基安非他
    命11包交付甲○○後，再由甲○○等待購買毒品之人撥打前
    揭電話，以便隨時供應、販售毒品，而持有上開海洛因及甲
    基安非他命。嗣經警於同日下午3 時30分許，持搜索票前往
    上址搜索，當場自甲○○身上扣得如附表編號一所示毒品海
    洛因4 包、附表編號二所示毒品甲基安非他命11包、附表編
    號三所示方照明所有預備供販賣毒品所用之行動電話1 支（
    含SIM 卡1 張），而循線查悉上情，甲○○、方照明因而未
    及著手販賣。
二、案經高雄縣政府警察局湖內分局報告臺灣高雄地方法院檢察
    署檢察官偵查起訴。
    理  由
壹、證據能力部分：
    按被告以外之人於審判外之言詞或書面陳述，除法律有規定
    者外，不得作為證據。又被告以外之人於審判外之陳述，雖
    不符前4 條之規定，而經當事人於審判程序同意作為證據，
    法院審酌該言詞陳述或書面陳述作成時之情況，認為適當者
    ，亦得為證據，刑事訴訟法第159 條第1 項、第159 條之5
    第1 項分別定有明文。查本案認定事實所引用之卷證資料，
    除原已符同法第159 條之1 至第159 條之4 規定、及法律另
    有規定等傳聞法則例外規定，而得作為證據外，其餘卷證資
    料，並無證據證明係公務員違背法定程序所取得，檢察官、
    被告及辯護人復均於審判程序中同意作為認定本件犯罪事實
    之證據，且本院審酌前揭陳述作成時之情況，並無違法取證
    之瑕疵，亦認以之作為證據為適當，是本件有關被告以外之
    人於審判外之言詞或書面陳述等供述證據，依前揭法條意旨
    ，自均得為證據。
貳、實體部分：
一、上揭事實，業據被告於警詢、偵訊及本院審理時坦承不諱（
    見警卷第9 頁、偵卷第6 頁、本院聲羈卷第6 至7 頁、本院
    卷第35頁），核與證人陳修文、潘美如於警詢、偵訊時之證
    述相符（見警卷第15頁、第20頁正、反面、偵卷第6 頁、第
    9 頁反面），亦有查獲現場照片30張在卷可參（見警卷第38
    至45頁），並有如附表編號一、二所示毒品、附表編號三所
    示行動電話扣案足佐。而該案查扣不明粉末4 包，經送檢驗
    ，鑑定結果確係海洛因成分（空包裝總重0.84公克，合計淨
    重0.55公克），有法務部調查局濫用藥物實驗室鑑定書1 紙
    在卷可稽（見偵卷第25頁），又扣案不明晶體11包，經送檢
    驗，鑑定結果確係甲基安非他命成分（驗前淨重共計2.563
    公克，驗後淨重共計2.511 公克），有高雄醫學大學附設中
    和紀念醫院檢驗報告11紙在卷為憑（見偵卷第57至67頁），
    足徵被告自白與事實相符，堪信屬實，上揭事實，洵堪認定
    。
二、查附表編號一、二所示海洛因及甲基安非他命係共犯方照明
    所有並交付被告一節，業據被告自承在卷（見警卷第9 頁）
    ，核與證人陳修文於偵訊之證述相符（見偵卷第9 頁反面）
    ，足徵被告並無販入附表編號一、二所示毒品之行為，自無
    販入之際即有營利販賣意圖之情。復查，本案亦無其他積極
    證據，足資佐證被告前有販賣附表編號一、二所示毒品犯行
    ，依罪證有疑，利歸被告原則，爰認定被告僅係基於販賣第
    一、二級毒品之意圖，而持有附表編號一、二所示毒品，在
    尚未著手於任何賣出行為時即為警查獲。復參以被告收受共
    犯方照明所交付附表編號一、二所示海洛因、甲基安非他命
    後，持共犯方照明附表編號三所示行動電話等待購買毒品之
    人聯繫購毒事宜之舉以觀，足見被告主觀上確有販賣第一、
    二級毒品之意圖，客觀上亦有持有第一、二級毒品之行為無
    訛。綜上所述，本案事證明確，被告上揭意圖販賣而持有第
    一、二級毒品犯行，洵堪認定，應予依法論科。
三、論罪科刑部分：
（一）按海洛因係毒品危害防制條例第2 條第2 項第1 款所定之
      第一級毒品；甲基安非他命係同條例第2 條第2 項第2 款
      所定之第二級毒品，均屬違禁物。是核被告所為，係犯毒
      品危害防制條例第5 條第1 項之意圖販賣而持有第一級毒
      品罪、同條例第5 條第2 項之意圖販賣而持有第二級毒品
      罪。被告及方照明2 人就上揭犯行間，有犯意聯絡及行為
      分擔，為共同正犯。復被告一持有行為，同時觸犯意圖販
      賣而持有第一級毒品罪、意圖販賣而持有第二級毒品罪之
      2 罪名，為想像競合犯，依刑法第55條前段規定，從一重
      之意圖販賣而持有第一級毒品罪處斷。
（二）按98年5 月20日修正公布之毒品危害防制條例第17條第2
      項關於「犯第四條至第八條之罪於偵查及審判中均自白者
      ，減輕其刑。」之規定，旨在獎勵犯罪人之悛悔，同時使
      偵查或審判機關易於發現真實，以利毒品查緝，俾收防制
      毒品危害之效；故不論該被告之自白，係出於自動或被動
      、簡單或詳細、一次或多次，並其自白後有無翻異，苟其
      於偵查及審判中均有自白，即應依法減輕其刑（最高法院
      98年度臺上字第6928號、98年度臺上字第7231號判決意旨
      參照），足見被告非必於歷次偵、審均自白犯罪，始可獲
      減刑之寬典，只要被告同時於偵查或審判中曾自白犯罪，
      且有事實足認被告深具悔意，同時使偵查或審判機關易於
      發現真實，俾利毒品查緝時，自有該規定之適用。又所謂
      「於偵查及審判中均自白者」，乃被告對所為已經構成犯
      罪要件之事實，在偵查及審判中向有偵查犯罪職權之公務
      員坦白供述者而言。查被告對於上開意圖販賣而持有第一
      、二級毒品犯行，雖於偵查中曾翻異前詞，惟其於第一次
      偵訊時、本院羈押訊問、本院行準備程序及審判中均自白
      犯罪，已如前述，有事實足認被告已具悔意，亦利本院快
      速發現真實，自應適用修正後毒品危害防制條例第17條第
      2 項規定，減輕其刑，以啟自新，檢察官認無同條例17條
      第2 項之適用，容有誤會。
（三）爰審酌被告明知毒品對人體之危害性，仍為圖一己私利，
      意圖販賣而持有第一、二級毒品，故其行為已足以助長吸
      食毒品之氾濫，並戕害他人身心，危害社會治安及善良風
      氣，行為實不足取，惟念及被告並無前科，且本件被告尚
      未將毒品流入市面販售，旋為警查獲，持有海洛因重量共
      計0.55公克、甲基安非他命重量共計2.563 公克，數量非
      鉅，且犯罪後終能坦承犯行，態度尚佳等一切情狀，量處
      如主文所示之刑。
（四）沒收部分：
    1.扣案如附表編號一所示之海洛因4 包（不含夾鍊包裝袋）
      ，附表編號二所示之甲基安非他命11包（不含夾鍊包裝袋
      ），各係本件查獲之第一、二級毒品，應依毒品危害防制
      條例第18條第1 項前段規定，宣告沒收銷燬之，其因鑑驗
      耗用部分，既已滅失，爰不宣告沒收銷燬之。
    2.又扣案如附表編號一至二所示包裝海洛因、甲基安非他命
      之夾鍊包裝袋，均具有防止毒品裸露、逸出或潮濕之功用
      ，並便於攜帶；附表編號三所示行動電話（含SIM 卡1 張
      ），係用以與購毒者洽談毒品交易所用之工具，均係共犯
      方照明持交被告使用之物，業據被告供承在卷（見警卷第
      9 頁），足認均為共犯方照明所有，而供共犯方照明、被
      告共同或預備犯本案犯罪所用之物，各應依毒品危害防制
      條例第19條第1 項前段、刑法第38條第1 項第2 款後段之
      規定沒收。
    3.至扣案如附表編號四所示未使用空夾鍊包裝袋，非被告所
      有，業據被告自承在卷（見本院卷第45頁），亦無證據證
      明係共犯方照明所有；而如附表編號五至十所示之物，係
      被告施用毒品所用之物（已為檢察官另案聲請觀察勒戒）
      ，均無證據足認與被告所犯本件意圖販賣而持有第一、二
      級毒品罪有直接關連，爰均不諭知沒收。
據上論斷，應依刑事訴訟法第299 條第1 項前段，毒品危害防制
條例第5 條第1 項、第2 項、第17條第2 項、第18條第1 項前段
、第19條第1 項，刑法第11條、第28條、第55條前段、第38條第
1項第2款後段，判決如主文。
本案經檢察官乙○○到庭執行職務。
中    華    民    國    99    年    4     月    8     日
                    刑事第九庭  審判長法  官 鄭詠仁
                                      法  官 黃沛文
                                      法  官 謝枚霏
 附表：
┌──┬──────────┬────────┬───────┐
│編號│扣押物品            │檢驗報告        │備註          │
├──┼──────────┼────────┼───────┤
│一  │海洛因4 包（空包裝總│法務部調查局濫用│毒品部分，依毒│
│    │重0.84公克，合計淨重│藥物實驗室鑑定書│品危害防制條例│
│    │0.55公克，各以1 個夾│1 紙（見偵卷第25│第18條第1 項前│
│    │鍊袋包裝，共計4 個）│頁）            │段之規定，宣告│
│    │                    │                │沒收銷燬之。  │
│    │                    │                │夾鍊包裝袋部分│
│    │                    │                │，依毒品危害防│
│    │                    │                │制條例第19條第│
│    │                    │                │1 項前段之規定│
│    │                    │                │，宣告沒收。  │
├──┼──────────┼────────┼───────┤
│二  │甲基安非他命11包（驗│高雄醫學大學附設│毒品部分，依毒│
│    │前淨重各為0.676 、0.│中和紀念醫院檢驗│品危害防制條例│
│    │658 、0.662 、0.078 │報告（見偵卷第57│第18條第1 項前│
│    │、0.083 、0.068 、0.│至67頁）        │段之規定，宣告│
│    │082 、0.095 、0.076 │                │沒收銷燬之。  │
│    │、0.079 、0.006 公克│                │夾鍊包裝袋部分│
│    │，驗前總淨重2.563 公│                │，依毒品危害防│
│    │克，驗後淨重各為0.67│                │制條例第19條第│
│    │1 、0.653、0.657 、0│                │1 項前段之規定│
│    │. 073、0.078 、0.063│                │，宣告沒收。  │
│    │、0.077 、0.09、0.07│                │              │
│    │1、0.074 、0.004 公 │                │              │
│    │克，驗後總淨重2.511 │                │              │
│    │公克，各以1 個夾鍊袋│                │              │
│    │包裝後，再以1 中型夾│                │              │
│    │鍊袋包裝，共計12個夾│                │              │
│    │鍊袋）              │                │              │
├──┼──────────┼────────┼───────┤
│三  │扣案共犯方照明所有、│                │依毒品危害防制│
│    │被告持用GPLUS 行動電│                │條例第19條第1 │
│    │話（門號：0000000000│                │項前段之規定，│
│    │ 號、含SIM卡1 張）、│                │宣告沒收。    │
├──┼──────────┼────────┼───────┤
│四  │未使用之夾鍊包裝袋2 │                │非被告及共犯方│
│    │大包                │                │照民所有，且無│
│    │                    │                │證據證明與被告│
│    │                    │                │本件犯行有直接│
│    │                    │                │關聯，爰不諭知│
│    │                    │                │沒收。        │
├──┼──────────┼────────┼───────┤
│五  │扣案被告所有SAGEM 行│                │無證據證明與被│
│    │動電話（門號：      │                │告本件犯行有直│
│    │0000000000號、含SIM │                │接關聯，爰不諭│
│    │卡1 張）1 支        │                │知沒收。      │
├──┼──────────┼────────┼───────┤
│六  │玻璃吸食器3支       │                │同上          │
├──┼──────────┼────────┼───────┤
│七  │盛管2支             │                │同上          │
├──┼──────────┼────────┼───────┤
│八  │水煙斗2組           │                │同上          │
├──┼──────────┼────────┼───────┤
│九  │注射針筒10支        │                │同上          │
├──┼──────────┼────────┼───────┤
│十  │記事電話簿1本       │                │同上          │
└──┴──────────┴────────┴───────┘
以上正本證明與原本無異。
如不服本判決應於收受送達後10日內向本院提出上訴書狀，並應
敘述具體理由；如未敘述上訴理由者，應於上訴期間屆滿後20日
內向本院補提理由書（均須按他造當事人之人數附繕本）「切勿
逕送上級法院」。
中    華    民    國    99    年    4     月    8     日
                                   書記官  楊馥如
附錄本判決論罪之法條：
毒品危害防制條例第5條第1、2項
意圖販賣而持有第一級毒品者，處無期徒刑或 10 年以上有期徒
刑，得併科新臺幣 7 百萬元以下罰金。
意圖販賣而持有第二級毒品者，處 5 年以上有期徒刑，得併科
新臺幣 5 百萬元以下罰金。

司法院資訊處製作；財團法人民間司法改革基金會備份。
